【裁判字號】    97,易,248
【裁判日期】    971112
【裁判案由】    竊盜
【裁判全文】
臺灣花蓮地方法院刑事判決               97年度易字第248號
公  訴  人  臺灣花蓮地方法院檢察署檢察官
被      告  戊○
上列被告因竊盜等案件，經檢察官提起公訴（97年度偵字第1970
號、97年度偵字第1967號、97年度偵字第1842號），本院判決如
下：
    主  文
戊○竊盜，處有期徒刑肆月；又竊盜，處有期徒刑肆月；又竊盜
，處有期徒刑伍月。應執行有期徒刑拾月。
    事  實
一、戊○為獨居之中低收入老人，經常隻身在花蓮縣花蓮市民光
    社區之民光市場出沒，與市場之商家均有熟悉，惟其仗著與
    市場商家認識之情，及該等商家見其獨居1 人且已老邁，不
    願與其計較之心態，而有恃無恐，竟萌意圖為自己不法之所
    有，分別基於竊盜之犯意，而分別於(一)民國96年11月10日下
    午5 時多許，推手推車行經丙○○在民光市場擺設之菜攤前
    ，見該菜攤已打烊無人看守，認有機可乘，即徒手竊取丙○○菜攤置物櫃內之數量不詳之調味料、蔬菜、紙箱、保特瓶
    及菜籃等物，並將之裝載於前開之手推車上，得手後離開現
    場。(二)96年11月10日晚上10時許，在民光市場，見上揭丙○○之菜攤已打烊無人看守，認有機可乘，徒手竊取不詳數量
    之高麗菜，得手後離去。(三)於96年12月14日下午5 時許，推
    手推車行經丙○○在民光市場擺設之菜攤，見該菜攤已打烊
    無人看守，認有機可乘，徒手竊取丙○○所有之已捆紮妥適
    之紙箱及數量不詳之蔬菜及菜籃，並將之裝載於手推車上離
    去。嗣經丙○○向花蓮縣警察局花蓮分局民意派出所投訴，
    經員警循線查獲。
二、案經花蓮縣警察局花蓮分局報請臺灣花蓮地方法院檢察署檢
    察官偵查起訴。
    理  由
壹、證據能力部分：
一、證人甲○○、丙○○於檢察官偵查時證述業經具結，且並無
    何顯有不可信之情況，依刑事訴訟法第159條之1第2 項當具
    有證據能力。
二、按被告以外之人於審判外之言詞或書面陳述，除法律有規定
    者外，不得作為證據；被告以外之人於審判外之陳述，雖不
    符前4 條之規定，而經當事人於審判程序同意作為證據，法
    院審酌該言詞陳述或書面陳述作成時之情況，認為適當者，
    亦得為證據；當事人、代理人或辯護人於法院調查證據時，
    知有第159 條第1 項不得為證據之情形，而未於言詞辯論終
    結前聲明異議者，視為有前項之同意。刑事訴訟法第159 條
    第1項、第159條之5 就此分別定有明文。經查，本案所引用
    之供述及非供述證據，經本院依法踐行調查證據程序，公訴
    人及被告戊○均不爭執各該證據之證據能力，僅爭執其證明
    力而已，且迄本院言詞辯論終結前未就上開證據之證據能力
    聲明異議，又查無依法應排除其證據能力之情形，是後述所
    引用證據之證據能力均無疑義，依法自有證據能力，均得作
    為本案證據，先予敘明。
貳、實體部分
一、訊據被告戊○矢口否認有何竊盜之犯行，並辯稱：我並沒竊
    取被害人丙○○之東西，而且我有在榮家搭伙，證人丁○○
    就坐我對面，我有固定座位，而榮家在下午5 時許吃飯，我
    不可能於96年11月10日下午5 時出現在丙○○菜攤而偷丙○○的東西，且我自96年12月6 日起即改由財團法人門諾社會
    福利慈善事業基金會送餐，我根本無需偷菜，我也不是拾荒
    老人，我要紙箱跟菜籃做什麼，證人乙○○、甲○○所述均
    係謊話，不實在云云。經查：
  (一)被告於上揭時、地分別竊取被害人丙○○所有之上揭物品，
    業據證人即被害人丙○○於警詢、偵查時證述綦詳，核與證
    人乙○○於警詢及本院審理時、證人甲○○於檢察官偵查時
    及本院審理時證述明確，並有照片在卷可稽。
  (二)被告雖以前揭情詞置辯。惟證人甲○○於本院審理時具結證
    稱：我認識被告，因為他是我爸爸的朋友，阿珠（指被害人
    丙○○）的菜攤剛好在我家前方，離我家很近，於96年11月
    10 日下午5點多，我在我家客廳，就聽到有人再喊戊○你不
    要再拿阿珠的菜，你每次都拿阿珠的菜，我就走出去看，就
    看到被告推著一個紅色手推車，在搬阿珠的紙箱、瓶子還有
    菜，搬到他的紅色手推車上，我當時與被告面對面，我就跟
    被告說伯伯這不是你的東西你不要亂動，被告回答我這些都
    不值錢你不要管等語無訛，且與證人甲○○在警詢、檢察官
    偵查時之證述情節均相符，復有證人甲○○於警詢時指認被
    告口卡片在卷可證。又案發當時，證人甲○○尚有與行竊者
    即被告面對面對話，並勸被告不要拿別人的東西，且甲○○
    之前即已認識被告，當無誤認被告為行竊者之虞。況證人丁○○於本院審理時具結證稱：伊在榮家搭伙，榮家位在花蓮
    縣花蓮市○○路29號，榮家吃晚飯的時間為下午5 點，伊於
    96年11月、12月間每日都在榮家吃晚飯，桌上有標示名牌，
    被告戊○在榮家係臨時搭伙並沒有固定位置，所以沒有名牌
    ，被告不會像伊這樣固定每天都在榮家吃晚餐，由於榮家沒
    有人會點名，即使在榮家搭伙，也可以自由選擇要不要來吃
    等語無訛；且證人甲○○於本院審理時亦具結證稱：因為我
    父親曾經是榮家的伙房，小時候我常去那邊玩，榮家吃飯並
    無人負責點名等語綦詳，亦核與證人丁○○前揭證述榮家搭
    伙之情形相符。則被告雖提出其在榮家搭伙而有繳納伙食費
    之收據，然可證明被告自96年11月8 日起至11月30日止在榮
    家搭伙並有繳納伙食費，惟該收據僅係記載被告在96年11月
    8日繳納96年11月8日起至11月30日止23天的餐費，則其榮家
    搭伙的餐費並非係於吃飯當日按日當場繳費，而是於96年11
    月8 日就全部一次付清；再者，自上揭證人丁○○證述情節
    ，亦可得知被告在榮家搭伙僅係臨時性的，並無固定之座位
    ，且被告於亦非每天都會前往榮家吃晚飯，又榮家並不會實
    施點名，皆非如被告所辯稱：每天5 時都在榮家吃飯，其有
    固定座位云云，故上揭證人丁○○證述及被告所提出之相關
    收據資料，並無法證明被告於96年11月10日下午5 點多未前
    往民光市場行竊，而係在榮家吃飯等情甚明。復證人甲○○
    與被告間並無任何仇隙怨懟，也無任何債務糾紛，業據證人
    甲○○及被告均陳明在卷，且證人甲○○前揭證述，業經具
    結，所證述之內容亦與在檢察官偵查時具結證述情節及證人
    丁○○證述榮家吃飯規矩等情均相符，當無自陷偽證罪而誣
    陷被告之虞或誤認他人為被告之虞，故證人甲○○之證述當
    較為可採。被告辯稱於96年11月10日下午5 時許在榮家吃飯
    未到民光市場行竊云云，顯不足採。
  (三)證人乙○○於本院審理時證稱：我常常在民光市場看到被告
    ，看久了就熟了，也有跟被告打招呼，我在晚上11時許到隔
    天早上會在民光市場，因為我在那邊過夜，我都固定睡在一
    家雜貨店對面，我認識菜市場裏一位叫阿珠（指丙○○）的
    老闆娘，我有看過被告去偷阿珠的東西4、5次，至於96年11
    月10日晚上，因為我10點左右從卡拉OK出來要去市場那邊睡
    覺，而卡拉OK至市場的距離沒有很遠，我因為沒有帶手錶，
    所以我不知道確切時間，我看到被告在偷阿珠的菜，我還有
    跟被告說不要亂拿，被告還拿酒瓶丟我，但沒有丟到，隔天
    阿珠先問我地上玻璃怎麼這麼多，我跟她說跟妳大聲小聲、
    拿枴杖、背著背包的那個人丟的，而且我也有跟阿珠說我有
    叫那個人不要拿，那個人不高興等語明確，亦有證人乙○○
    於警詢時指認行竊之人即被告之口卡片在卷可稽。證人乙○○既已平日常與被告碰面，且會打招呼，於案發當日證人乙○○又有與行竊之人為對話，則證人乙○○當無誤認行竊之
    人為被告之虞甚明。況且證人乙○○與被告並無任何仇隙怨
    恨或金錢債務糾紛，業據證人乙○○於本院審理時證述明確
    ，且伊為前揭證述，業經具結，當無自陷於7 年有期徒刑以
    下之偽證罪而誣陷被告僅5 年以下有期徒刑、或拘役或科罰
    金之竊盜罪之虞。雖被告又辯稱被害人丙○○有給證人乙○○飯吃，所以證人乙○○當會幫被害人說話云云，然查證人
    即員警己○○於本院審理時具結證稱：起初是被害人丙○○
    有向我們分局長投訴她的東西經常被偷，分局長就交代我要
    好好清查，我就主動到民光市場去找被害人，經過被害人的
    告訴，是經常一個住在民光2 村的伯伯常常來攤子偷東西，
    我又在詢問附近鄰居甲○○，甲○○剛好住在被害人攤位的
    後面，且我也有詢問乙○○，因為乙○○是流浪漢，常常晚
    上睡在民光市場裏面，經過證人等的陳述，才知被害人所說
    的竊賊就是被告，乙○○來做筆錄時，被害人並未陪同前來
    ，而且警詢筆錄內容都是乙○○自己陳述的等語明確，則證
    人乙○○並非係被害人丙○○主動找來作證，而是員警前往
    查訪，由證人乙○○主動供出伊看到被告偷竊被害人物品之
    情形；再者，證人乙○○於警詢及本院審理時就被告如何行
    竊之情節證述大致相符，亦非受被害人指示或提供而為供述
    ，則證人乙○○縱使曾因被害人給伊飯吃，當無因被害人給
    飯吃而主動自陷於7 年以下有期徒刑之偽證罪之虞而誣指被
    告行竊。故證人乙○○之證述較為可信。被告所辯，顯不足
    採信。
  (四)證人甲○○於檢察官偵查時具結證稱：96年12月14日下午 5
    時左右，被告就推著1 個工地的手推車過來，經過丙○○的
    推位，攤位上面整理好的紙箱、寶特瓶、他就把這些東西拿
    到他自己的推車上，然後再把丙○○放調味料的櫃子打開看
    看，那些東西他不要，就沒有拿，再打開丙○○放菜的櫃子
    ，就把菜拿走，我跟我的家人還有隔壁、對面的鄰居都有看
    到，我就出聲制止他，我說：「伯伯，不是你的東西不要拿
    。」，他不聽，且說這些東西不值錢，拿了也無所謂等語明
    確。雖證人甲○○於本院審理時證稱：於96年12月14日我看
    到被告偷竊的情形，因為時間太久我忘了，加上被告還告我
    偽證，我已經出庭3 次被搞迷糊了，但我在警局所述是實在
    的，警詢筆錄係依照我所陳述內容來記載，警察並沒有用強
    暴、脅迫、利誘或其他不正手法要我陳述等語綦詳，核與證
    人即員警己○○於本院審理時證稱：我有去詢問民光市場附
    近的住戶，甲○○就住在被害人攤位後面，也就是被害人的
    攤位就在甲○○住家前面，甲○○說知道竊賊的住處但不知
    竊賊的姓名，我要被害人帶我去民光420之2號；而甲○○的
    警詢筆錄也係由我製作，我採一問一答方式，我們並沒有施
    強暴、脅迫或其他不正方法為詢問，且筆錄內容係依照證人
    甲○○之陳述而為記載，甲○○當時跟我描述說她從小就有
    看過這個伯伯，那一陣子這個伯伯常常在民光市場亂拿東西
    ，又特別兇等語明確相符，則證人甲○○之警詢證述係出於
    自由意識所為之陳述，亦與在檢察官偵查時具結證述內容相
    符，又證人甲○○於檢察官偵查及本院審理時之證述，均經
    具結，當無自陷偽證罪而誣陷被告之虞。雖被告提出於96年
    12 月6日以後由門諾基金會提供送餐服務之契約證明其無需
    偷菜，且非拾荒老人，無需偷紙箱及菜藍云云，然證人甲○○既已明確證述當時親眼所見行竊人行竊經過，且行竊之人
    確為被告無訛；又證人甲○○從小就認識被告，當無誤認行
    竊之人為被告之虞。足認被告所辯，顯係事後臨訟卸責之詞
    ，不足採信。
  (五)綜上所述，被告所辯，均不足採。本案事證已臻明確，被告
    上揭3次竊盜犯行，足堪以認定。
二、核被告所為，均係犯刑法第320條第1項之竊盜罪。被告上開
    3 次竊盜行為，犯意各別，行為各別，應分論併罰。爰審酌
    被告不思以正當手段獲取財物，竟圖不勞而獲為本案竊盜犯
    行，所為非是，所竊取之物品價值輕微，但一再為行竊行為
    ，於行竊時經旁人制止而不聽勸，仍依己意而為之，並衡其
    犯罪之動機、目的、手段、犯後否認犯行，飾詞卸責，惟念
    及其年歲已高，並無前科，有臺灣高等法院被告前案紀錄表
    在卷可稽等一切情狀，各量處如主文所示之刑，並定其應執
    行之刑。
據上論斷，應依刑事訴訟法第299條第1項前段，刑法第320條第1
項、第51條第5款，刑法施行法第1條之1第1項、第2 項前段，判
決如主文。
本案經檢察官孫源志到庭執行職務。
中    華    民    國    97    年    11    月    12    日
                  刑事第二庭    法  官  陳月雯
以上正本證明與原本無異。
如不服本判決應於收受判決後10日內向本院提出上訴書狀，並應
應敘述具體理由。其未敘述上訴理由者，應於上訴期間屆滿後20
日內向本院補提理由書 (均須按他造當事人之人數附繕本)「切
勿逕送上級法院」。告訴人或被害人如對於本判決不服者，應具
備理由請求檢察官上訴，其上訴期間之計算係以檢察官收受判決
正本之日期為準。
中    華    民    國    97    年    11    月    13    日
                                書記官
附錄本判決論罪之法律條文：
中華民國刑法第320條
（普通竊盜罪、竊佔罪）
意圖為自己或第三人不法之所有，而竊取他人之動產者，為竊盜
罪，處5年以下有期徒刑、拘役或5百元以下罰金。
意圖為自己或第三人不法之利益，而竊佔他人之不動產者，依前
項之規定處斷。
前二項之未遂犯罰之。


司法院資訊處製作；財團法人民間司法改革基金會備份。
